【裁判字號】    98,抗,788
【裁判日期】    980527
【裁判案由】    聲明異議
【裁判全文】
臺灣高等法院民事裁定                   98年度抗字第788號
抗  告  人  大傲若謙資產管理有限公司
                        之1
法定代理人  丙○○
抗告人因與相對人丁○○等4人間聲明異議事件，對於中華民國
98年3月31日臺灣桃園地方法院98年度事聲字第86號所為裁定提
起抗告，本院裁定如下：
    主  文
抗告駁回。
抗告程序費用由抗告人負擔。
    理  由
一、按債權之讓與，非經讓與人或受讓人通知債務人，對於債務
    人不生效力，民法第297條第1項。故在債務人受讓與之通知
    以後，受讓人始得對債務人主張債權。又強制執行，應依執
    行名義為之。是債權人聲請強制執行，應提出執行名義之證
    明文件，此觀強制執行法第6條第1項規定自明。其如係依同
    法第4條之2規定聲請者，除提出前開第6條第1項各款之執行
    名義證明文件外，尚應提出聲請人為執行名義效力所及之人
    之證明文件。此為聲請強制執行之合法要件，債權人之聲請
    不合程式或有其他欠缺而可以補正者，執行法院應定相當期
    間命其補正，逾期仍不補正者，應以裁定駁回之。
二、本件抗告人在原執行法院聲明異議意旨略以：第三人新竹國
    際商業銀行股份有限公司（嗣合併為渣打國際商業銀行股份
    有限公司，下稱新竹商銀）於民國96年3月5日將其對於相對
    人丁○○、乙○○、甲○○、戊○○等4人聲請強制執行未
    獲清償之執行法院所核發89年度執字第2846號債權憑證所載
    之債權（下稱系爭執行名義債權），讓與第三人台北國鼎資
    產管理有限公司（下稱台北國鼎公司）後，第三人台北國鼎
    公司又將系爭債權讓與第三人統一元氣資產管理股份有限公
    司（下稱統一元氣公司），第三人統一元氣公司復將系爭債
    權讓與伊，故伊為民事訴訟法第401條第1項、強制執行法第
    4 條之2第1項第1款所稱之繼受人。伊係檢附上開債權憑證
    、借據及各該債權讓與聲明書、債權讓與公告、債權讓與證
    明書，以提出本件強制執行聲請之方式行使債權，兼有通知
    之效力，已足使相對人知有債權讓與之事實，原執行法院自
    應依法進行強制執行程序等語。
三、經查，抗告人以其受讓系爭執行名義債權，聲請執行法院強
    制執行相對人之財產，固據提出執行法院89年度執字第2846
    號債權憑證、借據、各該債權讓與聲明書、債權讓與公告、
    債權讓與證明書等證明文件，惟抗告人並未提出其為執行名
    義效力所及之人之證明文件，即系爭執行債權讓與已通知相
    對人而得對相對人主張債權之證明文件，經執行法院於98年
    1月14日以桃院永98司執宙字第2652號函通知抗告人，命其
    於收受通知後5日內補正相對人最新之戶籍謄本；台北國鼎
    公司讓與統一元氣公司、統一元氣公司讓與抗告人之債權讓
    與通知及其通知回執正本，抗告人收受該通知後，雖於98
    年2月2日補正相對人最新之戶籍謄本，但迄未補正債權讓與
    通知予相對人之證明文件，執行法院司法事務官乃於98年2
    月21日裁定駁回其強制執行之聲請，抗告人不服而於98年3
    月12日具狀向原法院聲明異議，經原法院於98年3月31日裁
    定駁回其異議。依前揭說明，抗告人聲請強制執行之合法要
    件並不具備，原法院據以裁定駁回抗告人之異議，要無不合
    。抗告意旨雖以：債權之讓與，非經讓與人或受讓人通知債
    務人，雖然對於債務人不生效力，但並非無效。且伊以受讓
    人之身分對相對人聲請強制執行以行使債權，已足使債務人
    知債權讓與之事實，兼有通知之效力，況伊已提出相對人之
    戶籍謄本，並聲請公示送達，自無不能續行強制執行程序之
    情事云云。惟債權讓與須在債務人受讓與通知以後，債權受
    讓人始得對債務人主張債權，已如前述。是在通知以前，債
    權讓與契約僅於讓與人與受讓人之間發生效力，受讓人亦不
    得對債務人主張債權，因而債務人對受讓人得拒絕給付。抗
    告人依強制執行法第4條之2規定，主張其為系爭債權憑證之
    執行名義效力所及之人聲請強制執行，自應證明其已得對債
    務人主張系爭債權憑證表彰之債權，此乃開始強制執行程序
    之要件，而非強制執行程序得否續行之問題。故本件相對人
    在受通知之前，抗告人並不具執行債權人之適格，不得開始
    強制執行程序，抗告人前揭主張，核屬無據。抗告意旨據以
    指摘原裁定不當，聲明廢棄，為無理由，應予駁回。
四、據上論結，本件抗告為無理由，爰裁定如主文。
中    華    民    國    98    年    5     月    27    日
                    民事第十一庭
                        審判長法  官 鄭雅萍
                              法  官 蘇芹英
                              法  官 徐福晉
正本係照原本作成。
本裁定除以適用法規顯有錯誤為理由，不得再抗告。如提起再抗
告，應於收受後10日內委任律師為訴訟代理人向本院提出再抗告
狀。並繳納再抗告費新台幣1000元。
中    華    民    國    98    年    6     月    3     日
                              書記官 黃瑞芬


司法院資訊處製作；財團法人民間司法改革基金會備份。
